【裁判字號】    98,聲減,22
【裁判日期】    990105
【裁判案由】    聲請減刑等
【裁判全文】
臺灣臺東地方法院刑事裁定              98年度聲減字第22號
聲  請  人  臺灣臺東地方法院檢察署檢察官
受  刑  人  甲○○
                      2弄43.
上列受刑人因犯連續施用第一級毒品罪，已經判決罪刑確定，經
聲請人聲請減刑（98年聲減字第21號），本院裁定如下：
    主  文
甲○○所犯連續施用第一級毒品罪，減為有期徒刑月又拾伍日
，如易科罰金，以銀元佰元即新臺幣玖佰元折算壹日。
    理  由
一、聲請意旨略以：受刑人甲○○於民國90年6月8日或9日間至
    90年6月18日犯連續施用第一級毒品罪，經本院以90年度訴
    字第212號判決判處有期徒刑7月，於90年11月12日確定在案
    。經查犯罪時間在96年4月24日以前，所犯連續施用第一級
    毒品罪，核與中華民國九十六年罪犯減刑條例第2條第1項第
    3 款規定相符，應依同條例第8條第1項聲請裁定減刑，並依
    同條例第9條諭知易科罰金之折算標準等語。
二、按緩刑或假釋中之人犯，於本條例施行之日起，視為已依前
    項規定減其宣告刑，毋庸聲請裁定減刑，但經撤銷緩刑之宣
    告或假釋者，仍應依本條例規定聲請裁定減刑，中華民國九
    十六年罪犯減刑條例第2條第2項定有明文。而依該條立法理
    由明白揭示「緩刑或假釋中之人犯約占受刑人總人數百分之
    23，而緩刑人或假釋中之人犯，並非在監服刑，無立即辦理
    減刑之必要，為免除聲請裁定減刑之繁瑣程序，爰於第2項
    明定視為已依第1項規定減輕其宣告刑，由檢察官或軍事檢
    察官逕依第1項減刑標準換算其應減得之刑，以減輕辦理減
    刑之負荷」，足見本條乃規範於96年7月16日中華民國九十
    六年罪犯減刑條例施行之日前，受刑人業經判決確定者，且
    經假釋出監，始視為已依該條例減其宣告刑，而毋庸再行向
    法院聲請裁定減刑。查受刑人甲○○於90年間，因犯連續施
    用第一級毒品罪，經本院以90年度訴字第212號判處有期徒
    刑7 月確定；另於89年間因違反槍砲彈藥刀械管制條例、竊
    盜案件，經臺灣宜蘭地方法院以89年度訴字第204號判決各
    判處有期徒刑5年6月〔併科罰金新臺幣（下同）20,000元〕
    、1 年2月〔併科罰金10,000元〕、7月，應執行有期徒刑7
    年，罰金30,000元，經分別上訴臺灣高等法院、最高法院後
    ，均經駁回確定；嗣上開四個有期徒刑經執行及減刑（臺灣
    宜蘭地方法院89年度訴字第204號判決所處1年2月、7月有期
    徒刑，經分別減為有期徒刑7月、3月15日，並與5年6月有期
    徒刑定應執行6年2月確定），並經接續執行，於95年6月8日
    縮短刑期假釋出監，有臺灣高等法院被告前案紀錄表1紙在
    卷可佐，然法務部於98年11月9日撤銷受刑人甲○○假釋在
    案，此有98年11月9日以法矯決字第0980040340號函1紙附卷
    可憑。是本院90年度訴字第212號判決雖宣告受刑人甲○○
    有期徒刑7月確定，受刑人復於95年6月8日縮短刑期假釋出
    監，然既經法務部撤銷假釋在案，即不得適用中華民國九十
    六年罪犯減刑條例第2條第2項前段視為已減其宣告刑之情形
    ，檢察官仍得依該條例第2條第2項但書向法院聲請裁定減刑
    ，合先敘明。
三、次按法律經修正，若無論依修正前或修正後之規定，其構成
    要件及法律效果均相同者，即無有利或不利之情形，參之最
    高法院97年4月22日97年度第二次刑事庭會議決議意旨，即
    無庸為新舊法之比較。另參酌最高法院97年11月7日97年度
    第21次刑事庭會議決議意旨，就無庸為新舊法比較之情形，
    縱其適用欠妥當，惟無論適用行為時法或裁判時法，因結果
    並無不同，對判決不生影響，上訴審亦毋庸撤銷改判。又比
    較新舊法時，應就罪刑有關之共犯、未遂犯、想像競合犯、
    牽連犯、連續犯、結合犯，以及累犯加重、自首減輕暨其他
    法定加減原因（如身分加減）與加減例等一切情形，綜其全
    部罪刑之結果而為比較後，再適用有利於行為人之法律處斷
    ，而不得一部割裂分別適用不同之新、舊法，至於易科罰金
    之折算標準，於新法施行後，應適用最有利於行為人之法律
    （最高法院24年上字第4634號、29年上字第964號判例意旨
    及最高法院95年度第8次刑事庭會議決議參照）。另現行刑
    法第2條第1項係規範行為後法律變更所生新舊法律比較適用
    之準據法，是刑法第2條本身雖於94年2月2日修正，但無比
    較新舊法之問題，應一律適用裁判時之現行刑法第2條規定
    以決定適用之刑罰法律。查刑法第41條先於94年2月2日修正
    公布，並定於95年7月1日施行，復再於98年12月30日修正公
    布，並於99年1月1日生效，惟查99年1月1日修正後之刑法第
    41條第1項之構成要件及法律效果與99年1月1日修正前相較
    ，皆未修正改變，依上揭最高法院決議意旨，自無庸就99年
    1月1日修正後之刑法第41條第1項與99年1月1日修正前之刑
    法第41條第1項為新舊法比較，而應逕行適用裁判時即99年1
    月1日修正後之刑法第41條第1項之規定，惟本件受刑人所犯
    連續施用第一級毒品罪，行為在刑法95年7月1日修正前，自
    應就90年1月12日修正之刑法第41條第1項與99年1月1日修正
    後之刑法第41條第1項為新舊法適用之比較；經查：90年1月
    12日修正之刑法第41條第1項前段係規定「犯最重本刑為5年
    以下有期徒刑以下之刑之罪，而受6個月以下有期徒刑或拘
    役之宣告，因身體、教育、職業、家庭之關係或其他正當事
    由，執行顯有困難者，得以1元以上3元以下折算1日，易科
    罰金」，依刪除前罰金罰鍰提高標準條例第2條前段規定，
    就其原定數額提高為100倍折算1日，則本件受刑人行為時之
    易科罰金折算標準，應以銀元300元折算1日，再依現行法規
    所定貨幣單位折算新臺幣條例第2條規定，折算為新臺幣後
    ，應以新臺幣900元折算為1日，而99年1月1日修正後刑法第
    41條第1項前段則改為「犯最重本刑為5年以下有期徒刑以下
    之刑之罪，而受6個月以下有期徒刑或拘役之宣告者，得以
    新臺幣1,000元、2,000元或3, 000元折算1日，易科罰金」
    ，折算標準較90年1月12日修正之條文提高，自應適用90年1
    月12日修正前刑法第41條對受刑人較為有利；是依刑法第2
    條第1項前段規定，自應依90年1月12日修正前刑法第41條第
    1 項前段、第2項之規定，定其易科罰金之折算標準。
四、經查：受刑人甲○○因犯連續施用第一級毒品罪，經本院以
    90年度訴字第212號判決判處有期徒刑7月確定在案，有上開
    判決書、臺灣高等法院被告前案紀錄表附卷可參，茲該連續
    施用第一級毒品罪，檢察官以其犯罪時間在96年4月24日以
    前，合於減刑條件，且本院為最後事實審法院，而就此部分
    向本院聲請予以減刑，並就減得之刑，依95年7月1日修正前
    刑法第41條第1項前段之規定，諭知其易科罰金之折算標準
    ，經核尚無不合，應予准許。
五、爰依中華民國九十六年罪犯減刑條例第2 條第1 項第3 款、
    第8條第1項、第9條，刑法第2條第1項前段，90年1月12日修
    正之刑法第41條第1項前段，廢止前罰金罰鍰提高標準條例
    第2條，現行法規所定貨幣單位折算新臺幣條例第2條，裁定
    如主文。
中    華    民    國    99    年    1     月    5     日
                  刑事第二庭    法  官  林拔群
以上正本證明與原本無異。
如不服本裁定，應於裁定送達後5日內向本院提出抗告狀（須附
繕本）。「切勿逕送上級法院」
中    華    民    國    99    年    1     月    7     日
                                書記官  廖偉志


司法院資訊處製作；財團法人民間司法改革基金會備份。
